【裁判字號】    99,審訴緝,3
【裁判日期】    990125
【裁判案由】    毒品危害防制條例
【裁判全文】
臺灣高雄地方法院刑事判決             99年度審訴緝字第3號
公  訴  人  臺灣高雄地方法院檢察署檢察官
被      告  甲○○
                    現另案於臺灣高雄第二監獄執行中
上列被告因毒品危害防制條例案件，經檢察官提起公訴（98年度
毒偵字第2858號），本院依簡式審判程序判決如下：
    主  文
甲○○施用第一級毒品，累犯，處有期徒刑捌月，扣案第一級毒
品海洛因壹包（含包裝袋，驗後淨重零點伍伍公克）、第二級
毒品甲基安非他命壹包（含包裝袋，驗後淨重零點捌壹柒公克）
，均沒收銷燬之。又施用第二級毒品，累犯，處有期徒刑肆月，
。應執行有期徒刑拾壹月。扣案第一級毒品海洛因壹包（含包裝
袋，驗後淨重零點伍伍公克）、第二級毒品甲基安非他命壹包
（含包裝袋，驗後淨重零點捌壹柒公克），均沒收銷燬之。
    事  實
一、甲○○前因施用毒品案件，經本院以民國94年度毒聲字第20
    53號裁定送觀察、勒戒後，認無繼續施用毒品傾向，於94年
    12月26日執行完畢釋放。又因施用第一、二級毒品案件，經
    本院以96年度訴字第1361號判決判處有期徒刑7 月、2 月確
    定，嗣經裁定減刑及定其應執行之刑，於97年10月23日易科
    罰金執行完畢。詎仍未戒絕，於前開觀察、勒戒執行完畢釋
    放後之5 年內，復基於施用第一級毒品海洛因、第二級毒品
    甲基安非他命之犯意，(一)於98年5 月4 日14時許，在高雄市
    三民區○○街某廢棄停車場內，以將海洛因置於香菸內，再
    以火點燃之方式，施用第一級毒品海洛因1 次。(二)於98年5
    月4 日17時40分採尿時起回溯24小時內之某時許（不含公權
    力拘束時間），在高雄市新興區○○○路46巷16號2 樓住處
    內，以將甲基安非他命置入玻璃球內，再以火燒烤之方式，
    施用第二級毒品甲基安非他命1 次。嗣於同日15時許，在高
    雄市○○區○○路與山東街口，為警盤查時，甲○○於警方
    未發覺其施用第一級毒品海洛因之前，主動交付同時持有之
    第一級毒品海洛因1 包（驗後淨重0.535 公克）及第二級毒
    品甲基安非他命1 包（驗後淨重0.817 公克），並坦承施用
    第一級毒品海洛因，而願接受裁判，且經採尿送驗，結果呈
    嗎啡與甲基安非他命陽性反應。
二、案經高雄市政府警察局保安警察大隊報告臺灣高雄地方法院
    檢察署檢察官偵查起訴。
    理  由
一、本件被告甲○○所犯均係死刑、無期徒刑、最輕本刑為3 年
    以上有期徒刑以外之罪，其於準備程序中，就被訴事實均為
    有罪之陳述，經本院告知簡式審判程序之旨，並聽取檢察官
    及被告之意見後，合議庭裁定由受命法官獨任進行簡式審判
    程序，合先敘明。
二、上開犯罪事實，均據被告於本院審理時坦白承認。而被告尿
    液經送高雄市立凱旋醫院鑑驗後，結果呈嗎啡及甲基安非他
    命陽性反應（係以GC／MS方式檢驗），有該醫院98年5 月13
    日濫用藥物尿液檢驗報告可參。爰審酌(一)氣相層析質譜儀（
    GC／MS）乃目前就藥物篩檢結果必須進一步確認時最常採用
    之確認方法，因此在良好的操作條件之下，以氣相層析質譜
    儀作藥物及其代謝物之定性及定量分析，幾乎不會有偽陽性
    反應產生，業經行政院國軍退除役官輔導委員會台北榮民總
    醫院於83年4 月7 日以（83）北總內字第03059 號函示明確
    。(二)又海洛因係嗎啡經化學合成之半人工合成品，毒性倍於
    嗎啡，其經吸食或施打入人體，經新陳代謝作用又分解成嗎
    啡，故海洛因在進入人體後，均以嗎啡型態排於尿液中，故
    於吸食或施打海洛因者尿液中，可檢出嗎啡陽性反應，業經
    憲兵司令部80年5 月7 日以（80）鑑驗字第1746號函示明確
    。(三)甲基安非他命經口服投與後約百分之70於24小時內自尿
    中排出，約百分之90於96小時內自尿中排出，且甲基安非他
    命成分之檢出與其投與方式、投與量、個人體質、採尿時間
    與檢測儀器之精密度等諸多方式有關，因此僅憑尿液中呈甲
    基安非他命陽性反應，並無法確實推算吸食時間距採集時間
    之長短，惟依上述資料推斷，最長不會超過4 日即96小時，
    亦經行政院衛生署藥物食品檢驗局81年2 月8 日81藥檢一字
    第001156號函示明確。從而，被告尿液經以氣相層析質譜儀
    鑑驗後，結果均呈嗎啡及甲基安非他命陽性反應，已如前述
    ，是依前開函示意旨，被告自白核與事實相符，其施用第一
    級毒品海洛因、第二級毒品甲基安非他命各1 次之犯行，均
    堪認定。
三、論罪科刑部分：
  (一)按犯毒品危害防制條例第10條之罪，經觀察、勒戒後，認無
    繼續施用毒品之傾向，應即釋放，並為不起訴處分；認有繼
    續施用毒品之傾向者，應由檢察官聲請法院裁定令入戒治處
    所施以強制戒治，至無繼續戒治之必要，強制戒治期滿，應
    即釋放，由檢察官為不起訴處分。經觀察勒戒、強制戒治執
    行完畢釋放後，5 年內再犯第10條之罪，依93年1 月9 日修
    正施行之毒品危害防制條例第23條第2 項規定意旨，應由檢
    察官偵查起訴。又依修正後之規定，僅限於「初犯」及「5
    年後再犯」二種情形，始應先經觀察、勒戒或強制戒治程序
    。倘被告於5 年內已再犯，經依法追訴處罰，縱其第3 次（
    或第3 次以上）再度施用毒品之時間，在初犯經觀察、勒戒
    或強制戒治執行完畢釋放5 年以後，已不合於「5 年後再犯
    」之規定，且因已於「5 年內再犯」，顯見其再犯率甚高，
    原實施觀察、勒戒或強制戒治，已無法收其實效，即應依該
    條例第10條處罰（最高法院97年度第5 次刑事庭會議決議參
    照）。
  (二)查被告前因施用毒品案件，經本院以94年度毒聲字第2053號
    裁定送觀察、勒戒後，認無繼續施用毒品傾向，於94年12月
    26日執行完畢釋放等情，有臺灣高雄地方法院檢察署刑案資
    料查註紀錄表、臺灣高等法院被告前案紀錄表及臺灣高雄地
    方法院被告院內索引卡紀錄表可證。因被告於觀察勒戒執行
    完畢釋放後，5 年內再犯本件毒品危害防制條例第10條之罪
    ，是依前開說明，應依法論科。
  (三)另海洛因、甲基安非他命為毒品危害防制條例所稱之第一、
    二級毒品，此觀諸該條例第2 條第2 項第1 款、第2 款甚明
    ，被告施用上開毒品，核其所為，係違反毒品危害防制條例
    第10條第1 項、第2 項之施用第一、二級毒品罪。被告施用
    第一、二級毒品前持有第一、二級毒品之行為，本應各論以
    持有之罪，惟各該次持有毒品之低度行為均為其後施用毒品
    之高度行為所吸收，均不另論罪（關於扣案甲基安非他命1
    包部分，因被告於警詢中自陳：購買扣案海洛因1 包時，「
    大頭」送該扣案甲基安非他命1 包，當時並未施用甲基安非
    他命等語。準此，因被告係同時持有扣案海洛因及甲基安非
    他命，是該同時持有行為，應從重論以持有第一級毒品行為
    ，並為施用第一級毒品行為所吸收）。被告前因施用第一、
    二級毒品案件，經本院以96年度訴字第1361號判決判處有期
    徒刑7 月、2 月確定，嗣經裁定減刑及定其應執行之刑，於
    97年10月23日易科罰金執行完畢之事實，有臺灣高等法院被
    告前案紀錄表可參，其受有期徒刑執行完畢後，5 年內故意
    再犯本件有期徒刑以上之2 罪，均為累犯，應各依刑法第47
    條第1 項之規定，均加重其刑。被告於警方未發覺其施用海
    洛因之前，主動坦承施用海洛因犯行，而願接受裁判之事實
    ，有警詢筆錄可參（詳警卷第4 頁第1 行至第3 行），堪認
    符合自首之要件，爰依刑法第62條前段之規定，減輕其刑（
    因被告於警詢中自陳：尚未施用扣案甲基安非他命等語，顯
    見本案施用甲基安非他命犯行，與持有扣案甲基安非他命犯
    行，並無實質上一罪關係。雖被告主動交付扣案甲基安非他
    命予警方，然該自首之效力並不及於本件施用甲基安非他命
    犯行，在被告於警詢中否認施用甲基安非他命之下，本件施
    用甲基安非他命犯行，並不發生自首之效力，檢察官認符合
    自首，容有誤會），並就此部分之犯行，先加而後減。被告
    上開2 犯行，犯意各別，應予分論併罰。爰審酌被告經觀察
    、勒戒後，均未戒絕毒品，另再施用毒品，顯見其自制力不
    足，無法擺脫毒品，故應藉由刑罰之執行，以收教化之功能
    ，並參以被告犯後坦承施用毒品犯行，所犯係自傷行為，尚
    未害及他人，及被告施用第一、二級毒品各1 次等一切情狀
    ，分別量處如主文所示之刑，並定其應執行之刑，以資懲儆
    。
  (四)至扣案之白色粉末1 包，確係第一級毒品海洛因（含包裝袋
    ，驗後淨重0.535 公克）；扣案之晶體1 包（含包裝袋，驗
    後淨重0.817 公克），經送驗後，確含有甲基安非他命成分
    之事實，有高雄市立凱旋醫院98年5 月31日、98年6 月15日
    檢驗鑑定書可考，因海洛因及甲基安非他命均屬毒品，且包
    裝袋亦與毒品難以析離，應視同毒品，爰均依毒品危害條例
    第18條第1 項前段之規定，均宣告沒收銷燬之。另送驗耗損
    部分，因已滅失，爰不宣告沒收銷燬之。
據上論斷，應依刑事訴訟法第273 條之1 第1 項、第299 條第1
項前段，毒品危害防制條例第10條第1 項、第2 項、第18條第1
項前段，刑法第11條、第47條第1 項、第62條前段、第51條第5
款，判決如主文。
本案經檢察官陳妍萩到庭執行職務
中    華    民    國    99    年    1     月    25    日
                  刑事第十庭    法  官  方百正
如不服本判決應於收受判決後10日內向本院提出上訴書狀。
以上正本證明與原本無異。
中    華    民    國    99    年    1     月    25    日
                                書記官  黃園芳
附錄法條：
毒品危害防制條例第10條
施用第一級毒品者，處 6 月以上 5 年以下有期徒刑。
施用第二級毒品者，處 3 年以下有期徒刑。


司法院資訊處製作；財團法人民間司法改革基金會備份。
